【裁判字號】    97,訴,1693
【裁判日期】    971204
【裁判案由】    分配表異議之訴
【裁判全文】
臺灣臺中地方法院民事判決  97年度訴字第1693號
原      告  宜蘭縣羅東鎮農會
法定代理人  乙○○
訴訟代理人  蔡坤旺律師
被      告  甲○○
上列當事人間分配表異議之訴事件，本院於民國97年11月20日言
詞辯論終結，判決如下：
    主    文
本院九十六年度執助字第二０七０號清償債務強制執行事件於民
國九十六年六月四日所製作之分配表表一，次序五被告應分配債
權貳佰陸拾貳萬伍仟佰壹拾柒元部分應予剔除，不得列入分配
，並改由原告分配。
訴訟費用新台幣貳萬柒仟零拾柒元由被告負擔。
    事實及理由
一、原告起訴主張：緣債務人邱譯鋒積欠原告本金新台幣（下同
    ）2,739,538 元、自民國95年6 月27日起至97年5 月15日止
    之利息、違約金193,779 元，經原告聲請強制執行（本院96
    年度執助字第2070號），業由本院民事執行處將邱譯鋒之財
    產拍賣，並於民國97年6 月4 日製作分配表（下稱系爭分配
    表）完畢，而分配表表1 其中第1 順位抵押權人即被告甲○
    ○之債權高達5,000,000 元，致使原告之債權額合計
    2,625,3 17元未能受分配，影響原告之權益至鉅。惟被告對
    債務人邱譯鋒並未有抵押債權存在，則被告對於本件拍賣所
    得之價金應不得分配，從而系爭分配表表1 之分配次序5 分
    配與被告之金額4,347,074 元，其中2,625,317 元應改分配
    與原告。爰依強制執行法第41條規定，提起本件分配表異議
    之訴。並聲明：本院96年度執助字第2070號清償債務強制執
    行事件於96年6 月4 日所製作之分配表表1 ，次序5 被告應
    分配債權2,625,31 7元部分應予剔除，不得列入分配，並改
    由原告分配。
二、被告則以：伊自邱譯鋒當兵時起，即陸續出借共5,000,000
    元予邱譯鋒，並立有借據1 紙，伊對邱譯鋒確實有5,000,
    000 元之抵押債權存在云云置辯。並聲明：原告之訴駁回。
三、查被告就其所辯前開事實，固據其提出以邱譯鋒名義於93年
    9 月10日簽具借款5,000,000 元之借據乙紙為證，惟其上並
    無貸與人之姓名，且其內容載明借款5,000,000 元、借款期
    限自93年9 月10日起至93年12月10日止，核與被告所謂自邱
    譯鋒當兵起陸陸續續借貸，共計5,000,000 元之借貸情節，
    明顯不符，已堪存疑。次查，被告所謂設定抵押權之該5,00
    0,000 元，係邱譯鋒陸續向伊借貸之加總云云，惟伊自承收
    入來源僅有每月於訴外人威輪工業有限公司工作之薪資，除
    伊父親遺留之土地外，並無他人贈與財物等語，而觀諸其薪
    資帳戶即第一商業銀行大甲分行函復本院所附往來交易明細
    所載，非惟其每月結餘均不超過5 位數，甚且自85年12月19
    日起迄93年9 月10日止之期間，其所提領金額之總計亦不超
    過3,0 00,000元，益徵被告並無貸與鉅款5,000,000 元予邱
    譯鋒之資力。況被告亦未能提出交付金錢之證明。是則，被
    告既不能證明對邱譯鋒有系爭抵押債權存在，其上開所辯，
    難認為可採。
四、綜上所述，本件被告雖持上開借據，而以第1 順位抵押債權
    額5,000,000 元聲明參與分配，然既無從認為債務人邱譯鋒
    確有積欠其任何債務，則原告主張本院民事執行處就債務人
    邱譯鋒財產拍賣所得價金製作分配表表1 結果，原告未能受
    分配，致損害原告權益，而依強制執行法第41條第1 項規定
    ，提起本件分配表異議之訴，請求就本院96年度執助字第20
    70號清償債務強制執行事件於96年6 月4 日所製作之分配表
    表1 ，次序5 被告應分配債權2,625,317 元部分應予剔除，
    不得列入分配，並改由原告分配，於法自無不合，所訴應予
    准許。
據上論結，本件原告之訴為有理由，並依民事訴訟法第78條、第
87第1 項，判決如主文。
中    華    民    國    97    年    12    月    4     日
                  民事第四庭    法  官  郭佳瑛
正本係照原本作成。
如對本判決上訴，須於判決送達後20日內向本院提出上訴狀。
中    華    民    國    97    年    12    月    4     日
                                書記官  謝明倫


司法院資訊處製作；財團法人民間司法改革基金會備份。
